臺灣高等法院臺南分院刑事判決
109年度上訴字第783號
上  訴  人  
即  被  告  杜榮中


上列上訴人因毒品危害防制條例案件，不服臺灣臺南地方法院10
9年度訴字第383號中華民國109年5月20日第一審判決（起訴案號
：臺灣臺南地方檢察署109年度毒偵字第333、468號），提起上
訴，本院判決如下：
    主  文
原判決撤銷。
甲○○施用第一級毒品（二罪），均免刑。
    犯罪事實
一、甲○○基於施用第一級毒品犯意，於民國108年10月15日中午1
    2時許，在上開住處，以將海洛因捲入香菸內點燃吸食方式
    ，施用第一級毒品海洛因1次。因其為受保護管束人，經觀
    護人通知其於108年10月16日下午2時25分許到場採尿送驗後
    ，檢驗結果呈可待因、嗎啡陽性反應。
二、又另基於施用第一級毒品之犯意，於108年10月18日或19日
    某時，在臺南市○區○○路000○0號住處，以將海洛因捲入香菸
    內點燃吸食方式，施用第一級毒品海洛因1次。嗣因其為毒
    品調驗人口，經警於108年10月21日8時8分許對其採尿送驗
    ，檢驗結果呈嗎啡陽性反應，始悉上情。
    理  由
一、上開犯罪事實，業據被告甲○○迭次警偵及審理中自白不諱，
    並各有應受尿液採驗人尿液檢體採集送驗記錄、長榮大學檢
    驗分析報告，及施用毒品犯尿液檢體監管紀錄表、台灣檢驗
    科技股份有限公司濫用藥物檢驗報告在卷可稽，被告之自白
    與事證相符，堪以採信，事證明確，被告犯行洵堪認定。
二、核被告所為，均係犯現行毒品危害防制條例第10條第1項施
    用第一級毒品罪。被告施用前持有第一級毒品之低度行為，
    均為其施用之高度行為吸收，不另論罪。被告所犯上揭二罪
    ，犯意各別，行為互異，應分論併罰。
三、免刑
(一)被告行為後，毒品危害防制條例108 年12月17日修正，於10
    9年1月15日公布、於同年7 月15日施行；本次修正同條例第
    35條之1定第2款規定：「審判中之案件，由法院或少年法院
    （地方法院少年法庭）依修正後規定處理」，前開法律變更
    ，應逕適用修正後新法。依修正後毒品危害防制條例第20條
    第3 項規定，犯第10條之罪於觀察、勒戒或強制戒治執行完
    畢釋放後，3 年後再犯第10條之罪者，適用同條前2 項之規
    定，即再經觀察、勒戒或強制戒治等程序。上開所稱「3 年
    後再犯」，只要本次再犯（不論修正施行前、後）距最近1 
    次觀察、勒戒或強制戒治執行完畢釋放，已逾3 年者，即該
    當之（最高法院109年度台上字第3826 號判決）。查：被告
    前因施用毒品案件，最近一次觀察、勒戒於92年9月1日執行
    完畢釋放，有臺灣高等法院被告前案紀錄表在卷足憑。前開
    施用第一級毒品所為，係在前開觀察、勒戒執行完畢釋放日
    （92年9月1日）3年後再犯，依前揭說明，應適用同條例第2
    0條第3項規定。
(二)然本案因毒品危害防制條例修正後，因被告於109年6月11日
    提出上訴，有收文章戳可稽(本院卷第9頁），審判中由本院
    依前開修正後毒品危害防制條例第20條第3項、第1項、第35
    條之1第2款規定，職權裁定令入勒戒處所施以觀察、勒戒，
    嗣經評估後判斷為有繼續施用毒品之傾向，再由本院依同條
    例第20條第2項、第35之1第2款規定，職權裁定令入戒治處
    所強制戒治確定，嗣由臺灣臺南地方檢察署檢察官依前開確
    定裁定，自110年2月23日指揮執行強制戒治。嗣法務部已於
    110年3月26日修正公布「有無繼續施用毒品傾向評估標準紀
    錄表」、「有無繼續施用毒品傾向評估標準評分說明手冊」
    (下稱評估標準)並自同日起施行。該修正之評估標準綜合評
    估後，報請執行檢察官免予繼續執行強制戒治；經執行檢察
    官依保安處分執行法第28條第1項規定聲請法院裁定免予繼
    續執行；再經本院於110年5月13日以110年度聲字第452號裁
    定准許免予繼續執行而執行完畢，並於同日（13日）釋放，
    經本院調卷查明。
(三)毒品危害防制條例第23條第1項規定：「依第20條第2項強制
    戒治期滿，應即釋放，由檢察官為不起訴之處分或少年法院
    （地方法院少年法庭）為不付審理之裁定。」，又修正後同
    條例第35條之1第2款規定：「本條例中華民國108 年12月17
    日修正之條文施行前犯第10條之罪之案件，於修正施行後，
    審判中之案件，由法院依修正後規定處理；依修正後規定應
    為不起訴處分者，法院應為免刑之判決，審判中之案件，由
    法院依修正後規定處理。依修正後規定應為不起訴處分者，
    法院應為免刑之判決。」；被告前因施用毒品案件，最近一
    次觀察、勒戒於92年9月1日執行完畢釋放，有臺灣高等法院
    被告前案紀錄表在卷足憑。被告既經強制戒治執行完畢釋放
    ，原應由檢察官為不起訴處分，惟該案係審判中依修正後規
    定執行完畢，依毒品危害防制條例第35條之1第2款後段規定
    ，應由本院為免刑判決之諭知。
四、原判決以被告施用第一級毒品之犯行事證明確，予被告論科
    ，固非無見。惟上訴後前開毒品危害防制條例第20條第3 項
    、第35條之1第2款等規定，於109年7月15日修正並施行生效
    ，原審未及審酌，自有違誤。被告上訴意旨請求從輕量刑，
    固無足取，惟原判決既有前開未及審酌之違誤，即屬無可維
    持，自應由本院將原判決撤銷，另諭知被告免刑之判決。
據上論斷，依刑事訴訟法第369條第1項前段、第364條、第299條
第1項但書，毒品危害防制條例第10條第1項、第35條之1第2款，
判決如主文。 　　
本案經檢察官蔡宗聖提起公訴，檢察官章京文於本院到庭執行職
務。　　　　
中　　華　　民　　國　　110 　年　　7 　　月　　30　　日
                    刑事第四庭  審判長法  官  蔡廷宜
                                      法  官  陳金虎
                                      法  官  曾子珍
以上正本證明與原本無異。
如不服本判決應於收受送達後20日內向本院提出上訴書狀，其未
敘述上訴理由者，並得於提起上訴後20日內向本院補提理由書（
均須按他造當事人之人數附繕本）「切勿逕送上級法院」。
　　　　　　　　　　　　　　　　　　　書記官  葉宥鈞
中　　華　　民　　國　　110 　年　　7 　　月　　30　　日
附錄論罪法條全文：　　
毒品危害防制條例第10條
施用第一級毒品者，處6月以上5年以下有期徒刑。
施用第二級毒品者，處3年以下有期徒刑。